臺灣高等法院臺南分院刑事裁定　　　　　　九十三年度毒抗字第四二號　　　　ｇ
　　　抗　告　人　臺灣嘉義地方法院檢察署檢察官
　　　被　　　告　甲　○　○
右列抗告人因被告違反毒品危害防制條例案件，不服臺灣嘉義地方法院中華民國九十
三年二月四日裁定（九十三年度毒聲字第五○號）提起抗告，本院裁定如左：
      主      文
原裁定撤銷，發回臺灣嘉義地方法院。
      理      由
一、抗告意旨略以：毒品危害防制條例關於觀察、勒戒或強制戒治之刑事處分，屬保
    安處分類型，參該條例之立法理由足稽，依刑法第二條第二項規定：「保安處分
    適用裁判時之法律。」；復按民國（下同）九十二年六月六日毒品危害防制條例
    第三十五條修正說明第二、三點：「二、本條例於八十七年五月二十日修正公布
    施行後，對於施用毒品案件，兼採刑事處罰及保安處分處遇程序，則現時於偵查
    中或審判中之施用毒品案件究應如何定其法律適用有其困難。為兼顧施用毒品者
    之人權及法律之適用，除就本條例施行後之適用情形，明定第一項第四款所定之
    情形外，更於第二項訂定「前項情形，依修正前之規定有利於行為人者，適用最
    有利於行為人之法律。」以資保障被告之權益者。三、關於具體案件適用新舊法
    之說明，詳如附件。」而該附件所示，八十七年五月二十日後至本次修正施行前
    繫屬之案件，第一次犯：檢察官甫受理之案件，依新法聲請裁定觀察勒戒、已依
    舊法聲請裁定觀察勒戒，法院依新法裁定。再按九十三年一月九日修正公布施行
    之毒品危害防制條例施行細則第二十五條第一項規定：「本條例中華民國八十七
    年五月二十日修正施行前犯肅清煙毒條例第九條第一項、第二項或麻醉藥品管理
    條例第十三條之一第二項第四款之罪，經送觀察或勒戒中之案件，原指定勒戒處
    所應繼續為觀察、勒戒，其期間合計不得逾二月，並就其觀察、勒戒情形出具有
    無繼續施用毒品傾向證明書。」均同此精神，準此，如被告於九十三年一月九日
    前第一次施用毒品，檢察官應依「新法」聲請裁定觀察勒戒、法院應依「新法」
    即「修正後」毒品危害防制條例第二十條第一項裁定，並不涉及新舊法比較之問
    題，原審裁定仍依修正前毒品危害防制條例第二十條第一項、第三十五條第二項
    、觀察勒戒處分執行條例第三條第二項裁定，為此提起抗告等語。
二、本件原審裁定以被告甲○○於九十二年九月十日下午三時四十分許回溯七十二小
    時內之某時，在不詳地點施用第二級毒品安非他命一次，為警於九十二年九月十
    日，在嘉義市○○○街二十一號前查獲，被告雖否認犯行，但其尿液經檢驗呈毒
    品安非他命、甲基安非他命陽性反應，有行政院衛生署管制藥品管理局之尿液檢
    驗報告附卷可稽，並有被告持有之第二級毒品安非他命三公克及施用毒品之器具
    玻璃球管一支扣案可資佐證，被告施用第二級毒品犯行堪予認定，爰依修正前毒
    品危害防制條例第二十條第一項、第三十五條第二項、觀察勒戒處分執行條例第
    三條第二項裁定，令被告入勒戒處所觀察、勒戒。
三、經查：毒品危害防制條例修正條文於九十二年六月六日經立法院三讀通過，同年
    七月九日經總統公布，並自公布後六個月施行，雖其第二十條、第二十三條第二
    項、第三十五條第一項規定均經修正其內容，惟按修正後之毒品危害防制條例第
    三十五條第一項規定：「於中華民國九十二年六月六日本條例修正施行前繫屬之
    施用毒品案件，於修正施行後，適用修正後之規定。」，是若施用毒品之案件於
    該條例公布施行之後始經法院審理裁定者，即應依修正後之新法處斷。本件被告
    係於九十二年九月十日下午三時四十分許回溯七十二小時內之某時，施用第二級
    毒品安非他命，為警於九十二年九月十日查獲，為原審及檢察官移送意旨所確認
    在案，原審於該條例修正施行後之九十三年二月四日裁定，則被告之施用毒品行
    為自應適用修正後之條文，乃原裁定仍依修正前毒品危害防制條例第二十條第一
    項、第三十五條第二項等規定為適用依據，即有未合。檢察官抗告意旨執以指摘
    原裁定不當，非無理由，自應由本院將原裁定撤銷，發回原審法院再予詳究，另
    為適當處分。
四、據上論斷，應依刑事訴訟法第四百十三條，裁定如主文。
中    華    民    國      九十三      年      三      月      四        日
                                  臺灣高等法院臺南分院刑事第二庭
                                      審判長法官  葉    居    正
                                            法官  莊    俊    華
                                            法官  林    勝    木
右正本證明與原本無異。
不得再抗告。
                                      法院書記官  吳    秋    賢
中    華    民    國      九十三      年      三      月      五        日
